臺灣新北地方法院民事裁定  
111年度消債更字第4號
聲  請  人  張婉文
代  理  人  楊國薇律師（法扶律師）
上列當事人因消費者債務清理事件，聲請更生，本院裁定如下：
    主  文
聲請人張婉文自中華民國111年10月27日上午11時起開始更生程
序。
命司法事務官進行更生程序。
    理  由
一、按債務人不能清償債務或有不能清償之虞者，得依本條例所
    定更生程序，清理其債務；債務人無擔保或無優先權之本金
    及利息債務總額未逾新臺幣（下同）1,200萬元者，於法院
    裁定開始清算程序或宣告破產前，得向法院聲請更生；債務
    人對於金融機構負債務者，在聲請更生或清算前，應向最大
    債權金融機構請求協商債務清償方案，或向其住、居所地之
    法院或鄉、鎮、市、區調解委員會聲請債務清理之調解，消
    費者債務清理條例（下稱消債條例）第3條、第42條第1 項
    、第151條第1項分別定有明文。又法院開始更生程序之裁定
    ，應載明其年、月、日、時，並即時發生效力；法院裁定開
    始更生或清算程序後，得命司法事務官進行更生或清算程序
    ，必要時得選任律師、會計師或其他適當之自然人或法人一
    人為監督人或管理人，消債條例第45條第1項、第16條第1 
    項分別定有明文。
二、本件聲請意旨略以：聲請人積欠債權金融機構債務金額總計
    1,155,470元，於5年內未從事營業活動，且有不能清償債務
    之情事。聲請人現於台北榮總擔任清潔工，民國110年間每
    月收入約28,000元，扣除每月必要支出依新北市政府所公告
    之111年度新北市最低生活費15,800元之1.2倍計算即18,960
    元後，聲請人確有不能清償債務情事甚明，爰依法聲請鈞院
    准予裁定本件開始更生程序等語。
三、經查：
  ㈠聲請人於110年10月28日向本院聲請債務清理之前置調解，最
    大債權銀行國泰世華商業銀行股份有限公司（下稱國泰世華
    銀行）於110年11月12日以陳報狀陳報雙方經電話協商後，
    因還款條件與債權差距比例懸殊，無法達成協商等語，而聲
    請人與國泰世華銀行均未到庭調解，致調解不成立等情，此
    有國泰世華銀行民事陳報狀、聲請人之民事陳報狀、調解程
    序筆錄、調解不成立證明書附於本院110年度司消債調字第8
    34號卷（下稱調解卷）可參（見調解卷第69、83、85至89頁
    ）。是以，本件聲請人所為本件更生聲請可否准許，應審究
    聲請人其現況是否有消債條例第3條規定之「不能清償債務
    或有不能清償之虞」之情事而定。
　㈡聲請人主張之前開事實，業據其提出財產及收入狀況說明書
    、債權人清冊、債務人清冊、戶籍謄本、財團法人金融聯合
    徵信中心查詢當事人綜合信用報告、105至109年度綜合所得
    稅各類所得資料清單、全國財產稅總歸戶財產查詢清單、勞
    工保險被保險人投保資料表、健康保險個人投退保資料歷史
    列印、土地及建物第二類登記謄本、臺灣士林地方法院執行
    命令、調解不成立證明書、更生方案草案、自願職保被保險
    人投保資料表、勞工退休金個人專戶明細資料、勞工退休金
    個人專戶核發金額試算、集中保管結算所申請資料、保險業
    通報作業資訊系統資料查詢結果表、國泰人壽保單帳戶價值
    一覽表、金融機構存摺明細資料等件資料為證（見調解卷第
    13至50頁、本院卷第41至104頁）。經核：
　⒈聲請人稱其目前任職於台北榮總擔任清潔工，於110年9月期
    間因視網膜剝離導致薪水減少等語，本院參酌聲請人之自願
    職保之投保薪資，及聲請人自110年2月起至110年10月止每
    月薪資計算結果｛計算式：(20,683+32,085+29,586+30,519+
    31,852+31,086+28,853+18,000+20,000)/9＝26,963，元以下
    四捨五入｝，有聲請人提出之財產及收入狀況說明書、郵政
    存簿儲金簿、自願職保被保險人投保資料表等影本為證（見
    調解卷第13、39至43頁、本院卷第85至97頁），是本院暫以
    26,963元計算其目前每月可處分所得數額。
　⒉聲請人主張其每月必要支出依新北市政府所公告之111 年度
    新北市最低生活費15,800元之1.2 倍計算即18,960元，經核
    符合消債條例第64條之2 第1 項規定；且依消債條例施行細
    則第21條之1 第3 項規定，聲請人若表明以行政院衛生福利
    部公布之最低生活費1.2 倍計算必要支出，毋庸記載原因、
    種類及提出證明文件，是聲請人上開主張應為可採。
　㈢因此，以聲請人每月可處分所得26,963元，扣除每月生活必
    要支出18,960元後，每月剩餘8,003元（計算式：26,963元－
    18,960元＝8,003元），聲請人現年63歲（47年10月出生），
    距勞工強制退休年齡（65歲）僅餘1年1月（13月），若每月
    以上開餘額8,003元清償債務，至其退休時止，總清償數額
    為104,039元（計算式：8,003×13月＝104,039），加計聲請
    人名下國泰人壽保單3 筆保單價值準備金306,010元，有全
    國財產稅總歸戶財產查詢清單、保險業通報作業資訊系統資
    料查詢結果表、國泰人壽保單帳戶價值一覽表等影本在卷可
    參（見調解卷第27頁、本院卷第71至73頁），仍未達聲請人
    前揭所負欠之債務總額1,155,470元，有財團法人金融聯合
    徵信中心查詢當事人綜合信用報告影本在卷可參（見調解卷
    第21至25頁）。本院依據聲請人現況之財產、勞力及信用等
    清償能力為綜合判斷，堪認聲請人客觀上處於因欠缺清償能
    力而不足以清償債務之經濟狀態，符合消債條例第3條所規
    定「債務人不能清償債務」之情形。
四、綜上所述，本件聲請人為一般消費者，並未從事營業活動，
    其有不能清償債務之情，又其所負無擔保或無優先權之債務
    並未逾1,200萬元，且未經法院裁定開始清算程序或宣告破
    產，復查無消債條例第6條第3項、第8條或第46條各款所定
    駁回更生聲請之事由存在，則聲請人聲請本件更生，即屬有
    據，應予准許。
五、又聲請人應於更生程序開始後，由債權人會議可決或由法院
    裁定認可其更生方案後方能實行，倘未能經債權會議可決或
    經法院裁定認可，則依消債條例第61條第1項規定，除有同
    條例第12條、第64條規定情形外應續行清算程序。進入更生
    程序後，其無擔保債權均須藉更生程序以獲得清償，聲請人
    應盡所能節約支出，並應努力工作以增加還款之成數及總金
    額，是於更生程序中，擬定足以為債權人接受，或可經法院
    認為公允之更生方案以供採擇，附此敘明。
六、依消債條例第11條第1項、第45條第1項、第16條第1項，裁
    定如主文。
中　　華　　民　　國　　111 　年　　10　　月　　27　　日
                  民事第一庭    法　官　朱慧真
上為正本係照原本作成
本裁定不得抗告
本裁定已於民國111年10月27日上午11時公告
中　　華　　民　　國　　111 　年　　10　　月　　27　　日
                                書記官　黃翊芳